臺灣高等法院刑事判決
110年度交上易字第65號
上訴人  臺灣臺北地方檢察署檢察官
被  告  盧錦鋐
                
              
上列上訴人因被告過失傷害案件，不服臺灣臺北地方法院109年
度交簡上字第15號，中華民國109年12月28日第一審判決（聲請
簡易處刑案號：臺灣臺北地方檢察署108年度偵字第11051號）提
起上訴，判決如下：
    主  文
上訴駁回。
    理  由
一、本院審理結果，認第一審以犯罪尚不足以證明，諭知被告盧
    錦鈜無罪，認事用法均無不當，應予維持，並引用附件原判
    決記載之證據及理由。
二、檢察官上訴意旨略以：依被告及告訴人之相對位置及被告之
    車速，被告應有注意到告訴人穿越道路出現在其右前方的可
    能，卻未注意而發生交通事故，原審採納臺北市車輛行車事
    故鑑定會鑑定及臺北市車輛行車事故鑑定覆議會覆議結果，
    並不妥當。
三、維持原判決駁回上訴之理由：
    臺北市車輛行車事故鑑定會、臺北市車輛行車事故鑑定覆議
    會屬於專業中立之合議制車輛事故鑑定機關，非僅一人獨自
    決斷。兩會依據專業知識，綜合研判事故之肇事責任，無論
    鑑定過程或論理，形式及實質均無明顯瑕疵。上訴意旨指稱
    鑑定結果不足採信，僅屬意見陳述，並未提出更積極有力事
    證，不足以推翻原判決及兩次鑑定意見之認定。上訴無理由
    ，應予駁回。
四、被告於審理期日未在監在押，經合法傳喚，無正當理由未到
    庭，不待陳述直接判決。
據上論斷，依刑事訴訟法第368條、第371條、第373條，判決如
主文。
本案經檢察官陳弘杰聲請簡易判決處刑，檢察官鄭雅方提起上訴
，檢察官李吉祥到庭執行職務。
中　　華　　民　　國　　110 　年　　4 　　月　　21　　日
    　　　　　　　　　刑事第二庭審判長法　官  郭豫珍
  　    　　　　　　　　　　　　　　  法　官  錢建榮
                　　　　　　　　　　　法　官  謝梨敏
以上正本證明與原本無異。
不得上訴。
                                      書記官  葉書豪
中　　華　　民　　國　　110 　年　　4 　　月　　21　　日
附件：原判決
臺灣臺北地方法院刑事判決
109年度交簡上字第15號
上　訴　人
即  被　告　盧錦鋐　
　　　　　　　　　　
　　　　　　　　　　
上列上訴人即被告因過失傷害案件，不服本院民國109年1月13日
108年度交簡字第1464號第一審刑事簡易判決（聲請簡易判決處
刑案號：108年度偵字第11051號），提起上訴，本院管轄之第二
審合議庭改依通常程序，自為第一審判決如下：
    主  文
原判決撤銷。
盧錦鈜無罪。
    理  由
一、聲請簡易判決處刑意旨略以：被告盧錦鋐於民國107年10月8
    日中午12時21分，騎乘車號000-0000號重型機車，沿臺北市
    八德路4段由西往東方向行駛，行經八德路4段496號前，本
    應注意汽車行駛時，駕駛人應注意車前狀況，並隨時採取必
    要之安全措施，且依當時情形，並無不能注意之情事，竟於
    上開地點，疏未注意欲違規穿越八德路4段之行人周奕伸，
    因而不慎撞及周奕伸，致周奕伸倒地，因此受有頭部外傷合
    併腦震盪及頭皮撕裂傷、左側手肘擦傷、左側小腿擦傷等傷
    害。因認被告盧錦鈜涉犯修正前刑法第284條第1項前段之過
    失傷害罪嫌云云。
二、按犯罪事實應依證據認定之，無證據不得認定其犯罪事實；
    又不能證明被告犯罪者，應諭知被告無罪之判決，刑事訴訟
    法第154條第2項、第301條第1項分別定有明文。而事實之認
    定，應憑證據，如未發現相當證據或證據不足以證明，自不
    能以推測或擬制之方法，為裁判基礎（最高法院40年台上字
    第86號判決意旨參照）。再認定不利於被告之事實，須依積
    極證據，苟積極證據不足為不利於被告事實之認定時，即應
    為有利於被告之認定，更不必有何有利之證據；又所謂「積
    極證據足以為不利被告事實之認定」係指據為訴訟上證明之
    全盤證據資料，在客觀上已達於通常一般之人均不致於有所
    懷疑，而得確信被告確曾犯罪之程度，若未達到此一程度，
    而有合理懷疑之存在時，即無從為有罪之認定（最高法院30
    年上字第816號及76年台上字第4986號判決意旨參照）。
三、聲請簡易判決處刑意旨認被告涉有上揭犯行，無非係以證人
    即告訴人周奕伸之指述、被告之供述、物交通事故現場圖、
    道路交通事故補充資料表、道路交通事故談話紀錄表、道路
    交通事故調查報告㈠、㈡、道路交通事故初步分析研判表、現
    場照片及臺北市立聯合醫院忠孝院區（下稱忠孝醫院）診斷
    證明書等，為其主要論據。
四、訊據被告固坦承有於上開時、地騎乘前揭機車，與穿越八德
    路4段之告訴人發生碰撞，並致告訴人受有上揭傷勢，然矢
    口否認有何過失傷害犯行，辯稱：伊已盡所能避免車禍發生
    ，但因告訴人不遵守交通規則違規穿越馬路，才會發生碰撞
    ，伊就車禍之發生並無過失等語。經查：
　㈠就被告騎乘前揭機車於上開時間經過前開地點時，與穿越道
    路之告訴人發生碰撞，告訴人並因此倒地，受有上揭傷害等
    節，告訴人雖證稱因碰撞以致其記憶中僅有要穿越馬路之部
    分，就碰撞之細節沒有記憶（參偵卷第4、34頁、簡上卷第9
    5至100頁），然有忠孝醫院診斷證明書及告訴人之病歷資料
    、監視器錄影畫面翻拍照片、道路交通事故現場圖、道路交
    通事故談話紀錄表、道路交通事故調查報告㈠、㈡、事故現場
    照片及臺北市政府警察局松山分局109年3月25日北市警松分
    刑字第1093005086號函暨所附照片等在卷可徵（參偵卷第5
    至7、9至11、13至15頁、簡上卷第25至29、37至47頁），被
    告就此部分事實亦坦認不諱，是此部分事實，首堪予認定。
　㈡而本件車禍發生之地點為八德路4段496號前，依告訴人之指
    述及被告之供述，均可知告訴人當時係欲穿越馬路，而依道
    路交通事故現場圖及臺北市政府警察局松山分局109年3月25
    日北市警松分刑字第1093005086號函暨所附照片所示，於八
    德路4段474號及512號處，均劃設有行人穿越道，且與本件
    車禍發生地點相距僅各為40公尺、45公尺內（參偵卷第9頁
    、簡上卷第25至29頁），則告訴人顯然於穿越馬路時並未行
    走在行人穿越道上。而行人穿越道路，應依下列規定：一、
    設有行人穿越道、人行天橋或人行地下道者，必須經由行人
    穿越道、人行天橋或人行地下道穿越，不得在其100公尺範
    圍內穿越道路，道路交通安全規則第134條第1款定有明文，
    告訴人既係於設有行人穿越道之100公尺範圍內，穿越道路
    而未走行人穿越道，顯有違規穿越道路之過失甚明。
　㈢是本件茲應審究者，除告訴人有違規穿越道路之過失外，被
    告是否就本件車禍之發生亦有過失：
　⑴依被告於道路交通事故談話紀錄表中所述，固可知其有看到
    告訴人站在八德路496號前人行道上查看左右來車（參偵卷
    第10頁背面），而因該處並未劃設有行人穿越道，縱使被告
    有看到告訴人在該處張望，而可能查悉告訴人係要違規穿越
    道路，然因斯時告訴人仍站在人行道上，尚未因欲違規穿越
    而步入道路上，被告既係正常駕駛機車，則告訴人是否會在
    看到被告騎乘機車前來之情況下，猶不待被告之機車通過，
    即逕行違規穿越馬路，自無從強加要求被告注意即此，是尚
    難僅憑被告所稱有看到告訴人站在人行道上張望來車，即遽
    謂其有未注意車前狀況之過失。
　⑵又因告訴人就與被告機車碰撞之詳細經過已不復記憶，而被
    告於道路交通事故談話紀錄中表示告訴人係先碰撞到其機車
    之右後照鏡後，再與其機車之排氣管碰撞（參偵卷第10頁背
    面），於警詢中係供稱告訴人往其機車之車尾撞上去，並碰
    撞倒機車右後方之排氣管（參偵卷第2頁背面），雖被告就
    告訴人初次碰撞其機車之部位略有出入，然所供陳告訴人係
    與其機車之排氣管碰撞部分，則前後一致，且依現場照片所
    示，被告機車之排氣管防燙蓋確有脫落之情（參偵卷第15頁
    ），堪認係因遭告訴人碰撞所致無訛。而依被告之上開供述
    ，無論與告訴人初次發生碰撞之位置為右後照鏡或車尾，均
    可知告訴人所碰撞之位置係被告所騎乘機車之右方，顯然係
    被告騎乘機車正通行告訴人所在之處時，告訴人恰違規穿越
    道路，該時發生碰撞既非位於被告之視野前方，被告當無何
    所謂未注意車前狀況之情。
　⑶另公訴人雖謂於行近未設行車管制號誌之行人穿越道前，應
    減速慢行，且本件車禍發生地點之前後50公尺內均設有行人
    穿越道，若被告有依規定減速通過行人穿越道，應可避免碰
    撞之發生，顯然被告有行經行人穿越道未減速之過失等語。
    然查，依被告之供述，其所騎乘機車遭告訴人自右方撞擊後
    ，其人車並未倒地（參偵卷第10頁背面），顯然其當時車速
    尚屬緩慢，否則當無未因撞擊而人車倒地之理。而因由被告
    車行方向而言，在被告抵達本件車禍發生地點前，與最近的
    行人穿越道距離為45公尺（參偵卷第9頁），距離並非甚遠
    ，而被告於發生本件車禍時之車速又非甚快，衡情其於通過
    該行人穿越道時，車速亦應相差不多。依卷內事證，復查無
    積極證據足認被告於通過該行人穿越道時有未減速或車速過
    快之情，自難率認被告有何行近未設行車管制號誌之行人穿
    越道而為減速慢行之過失。
　⑷另經本院職權送請臺北市車輛行車事故鑑定會進行鑑定，再
    送請臺北市車輛行車事故鑑定覆議會覆議結果，均認為肇事
    因素為告訴人違規穿越道路，被告則無肇事因素，有鑑定意
    見書及覆議意見書在卷可參（參簡上卷第53、54、109至111
    頁），而與本院上開所為認定相同，是堪認本件車禍發生確
    係因告訴人違規穿越道路之過失所致，被告則無任何過失可
    言。至覆議意見書中雖認為該路段為右彎路形，被告之視線
    可能遭其騎車抵達本件案發地點前停放於路邊之某白色小貨
    車影響（參簡上卷第110、111頁），而依監視器畫面翻拍照
    片所示，於告訴人違規穿越馬路處旁，確停放有一輛白色小
    貨車，道路並略呈右彎（參偵卷第6、7頁），然因被告於道
    路交通事故談話紀錄中即表示有看到告訴人站上人行道上查
    看左右來車（參偵卷第10頁背面），顯然被告並未因該白色
    自小客車之影響而未能看到告訴人，是此部分之鑑定意見本
    院尚難憑採，附此敘明。
　㈣從而，應堪認本件車禍發生之原因，係因告訴人違規穿越道
    路所致，被告則未有聲請簡易判決處刑所指之未注意車前狀
    況或其餘過失行為。　
五、綜上，依卷內事證，尚無從使本院認定被告有何未注意車前
    狀況之過失，亦未有行近未設行車管制號誌之行人穿越道而
    為減速慢行之過失，縱使被告確騎乘機車與告訴人發生碰撞
    ，致告訴人受有上揭傷勢，然因被告並無過失行為，自難將
    此傷害結果歸責於被告，當應為被告無罪之諭知。原審認被
    告有未注意車前狀況之過失，並認被告成立修正前刑法第28
    4條第1項前段之過失傷害罪，當有違誤，被告提起上訴指摘
    原判決不當，為有理由。原審既有上開可議之處，即屬無可
    維持，應由本院撤銷，依通常程序自為第一審判決，並諭知
    被告無罪判決。　　
據上論斷，應依刑事訴訟法第455條之1第1項、第3項、第452條
、第369條第1項前段、第364條、第301條第1項前段，判決如主
文。
本案經檢察官陳弘杰聲請簡易判決處刑，檢察官蒲心智、王亞樵
到庭執行職務。
中　　華　　民　　國　　109 　年　　12　　月　　28　　日
                  刑事第四庭    審判長法  官  陳柏宇
                                      法  官  陳彥君
                                      法　官　黃鈺純
以上正本證明與原本無異。 
如不服本判決應於收受送達後20日內向本院提出上訴書狀，並應
敘述具體理由；其未敘述上訴理由者，應於上訴期間屆滿後20日
內向本院補提理由書（均須按他造當事人之人數附繕本）「切勿
逕送上級法院」。告訴人或被害人如對於本判決不服者，應具備
理由請求檢察官上訴，其上訴期間之計算係以檢察官收受判決正
本之日期為準。 
                                      書記官  周尚諭
中　　華　　民　　國　　109 　年　　12　　月　　28　　日